【裁判字號】    91,重訴,508
【裁判日期】    920520
【裁判案由】    清償債務
【裁判全文】
臺灣桃園地方法院民事判決  九十一年度重訴字第五○八號
    原      告    大眾商業銀行股份有限公司
    法定代理人    甲○○
    訴訟代理人    丙○○
    被      告    昂承股份有限公司
                              設台北縣林口鄉粉寮五十之五號
                              .
    兼法定代理人  己○○      住台北縣林口鄉○○村○○○鄰○○路六四六巷五
                              .
                              .
    被      告    丁○○      .
    訴訟代理人    戊○○○    .
    被      告    乙○○      住台北縣三重市○○街三五二號
                              居台北縣三重市○○街五十七巷十八號
右當事人間請求清償債務事件，本院判決如左：
    主      文
被告應連帶給付原告美金參拾陸萬零參佰參拾肆點壹玖元，及如附表二所示之利息、
違約金，並得依給付時原告銀行美金外匯即期賣出匯率折付新臺幣。
訴訟費用由被告連帶負擔。
    事      實
甲、原告方面：
一、聲明：如主文所示。
二、陳述：被告昂承股份有限公司（下稱昂承公司）以其餘被告為連帶保證人，自民
    國九十一年三月五日起，陸續向原告貸款借得六筆款項（下稱系爭借款），其借
    款金額、借款日、到期日、約定利息分別如附表一所示，上開六筆借款均約定被
    告昂承公司應按期於每月三日繳款一次，而如以新臺幣償還系爭借款本息時，被
    告昂承公司同意依清償日原告指定之匯率折算新臺幣交付原告結匯清償，如一期
    不依約還本付息即喪失期限利益，全部債務視為到期，應將所欠借款全數清償，
    而遲延還本付息時，除照借款餘額自到期日起，改按原告牌告外幣貸款利率計付
    遲延利息外，逾期六個月以內者，按上開遲延利率百分之十，逾期超過六個月以
    上者，按上開遲延利率百分之二十計付違約金。詎借款人即被告昂承公司就系爭
    借款，僅繳納本息至九十一年八月二日止，自九十一年八月三日起即未再繳納本
    息（當時之美金外幣貸款利率為年息百分之七．七五），尚欠本金美金四十六萬
    三千九百二十五．四元，而依約上開六筆借款債務既均已到期，被告昂承公司即
    應將所欠本息一次清償。嗣經原告就被告昂承公司於原告銀行所開立外幣存款帳
    戶內之美金一○七八二四‧八六元存款，發存證信函為抵銷之意思表示，而主張
    抵銷系爭借款其中本金美金一○三五九一．二一元、遲延利息美金三九一一．七
    七元、違約金美金三二一．八八元後，仍不足清償，尚欠本金美金三十六萬零三
    百三十四．一九元及如附表二所示之利息、違約金，而被告己○○、丁○○、乙○○為系爭借款之連帶保證人，依法亦應連帶負責。惟經原告屢次催討，被告均
    置之不理，本利迄未清償。爰依消費借貸及連帶保證之法律關係訴請如訴之聲明
    。另原告並未收到被告乙○○所稱已由昂承公司及其個人發出之存證信函。
三、證據：提出借據、貸款申請書、匯出款項申請書、匯款收據、進口報單、進口繳
    息通知書各六份；授信總約定書、綜合授信契約書、公司變更登記表、存證信函
    各一份；美金匯率表四紙及戶籍謄本三份為證。
乙、被告方面：
一、被告昂承公司、己○○方面：
    被告昂承公司、己○○未於言詞辯論期日到場，亦未提出書狀作任何聲明或陳述
    。
二、被告丁○○未於最後言詞辯論期日到場，據其以前到場陳述陳稱：
  （一）聲明：請求駁回原告之訴。
  （二）陳述：對原告主張其依連帶保證契約所欠之本件本金、遲延利息及違約金數
        額並不爭執，原告所陳述之事實亦為真正，惟現無資力一次清償。
三、被告乙○○未於最後言詞辯論期日到場，據其以前到場陳述陳稱：
  （一）聲明：請求駁回原告之訴。
  （二）陳述：其因本為昂承公司之董事，始擔任系爭借款之連帶保證人，而其於九
        十一年六月二十七日，已因改選解除董事之職務，且昂承公司亦有發函給往
        來的銀行，寄出新保證人的資料。另其在九十一年八月初，有寄出存證信函
        給原告，表示其已經解任董事職務，不再負系爭借款連帶保證人責任。
    理      由
壹、程序方面：
一、按當事人得就關於由一定法律關係而生之訴訟，以合意定第一審管轄法院，民事
    訴訟法第二十四條第一項定有明文。經查，本件兩造於所簽訂之授信總約定書第
    三十一條約定：「本約定書涉訟時，同意以貴行（即原告）總行所在地之法院或
    桃園地方法院為第一審管轄法院。」，現本件原告起訴主張被告昂承公司向原告
    借款未還，而被告己○○等為系爭借款之連帶保證人，爰依兩造間消費借貸及連
    帶保證契約之法律關係，請求被告連帶給付如主文第一項所示，合於兩造間約定
    合意管轄情形，是雖被告昂承公司、己○○、乙○○之營業所、住所非在本院管
    轄範圍內，本院仍有管轄權，合先敘明。
二、又按訴狀送達後，原告不得將原訴變更或追加他訴，但擴張或減縮應受判決事項
    之聲明者，不在此限，民事訴訟法第二百五十五條第一項第三款定有明文。本件
    原告起訴時原請求被告連帶給付原告美金四十六萬三千九百二十五．四元，及如
    附表一所示之利息、違約金。嗣於訴訟進行中，變更請求被告應連帶給付原告美
    金三十六萬零三百三十四．一九元，及如附表二所示之利息、違約金。核其先後
    所為變更請求僅係單純減縮應受判決事項之聲明，揆諸上開規定，於法並無不合
    ，併予准許。
三、本件被告受合法通知，均未於最後言詞辯論期日到場，核無民事訴訟法第三百八
    十六條各款所列情形，茲依原告聲請，由其一造辯論而為判決。
貳、實體方面：
一、原告起訴主張被告昂承公司以其餘被告為連帶保證人，自九十一年三月五日起，
    陸續向原告貸款借得系爭借款，並均約定被告昂承公司應按期於每月三日繳款一
    次，如一期不依約還本付息即喪失期限利益，全部債務視為到期，應將所欠借款
    全數清償，而遲延還本付息時，除照借款餘額自到期日起，改按原告牌告外幣貸
    款利率計付遲延利息外，逾期六個月以內者，按上開遲延利率百分之十，逾期超
    過六個月以上者，按上開遲延利率百分之二十計付違約金。詎借款人即被告昂承
    公司就系爭借款，僅繳納本息至九十一年八月二日止，自九十一年八月三日起即
    未再繳納本息，尚欠本金美金四十六萬三千九百二十五．四元，而依約上開六筆
    借款債務既均已到期，被告昂承公司即應將所欠本息一次清償。嗣經原告就被告
    昂承公司於原告銀行內所有之美金存款為抵銷後，尚欠本金美金三十六萬零三百
    三十四．一九元及如附表二所示之利息、違約金，而被告己○○、丁○○、乙○○為系爭借款之連帶保證人，依法亦應連帶負責，爰依消費借貸及連帶保證之法
    律關係訴請如訴之聲明等語。被告丁○○對原告主張其依連帶保證契約所欠之本
    金、利息及違約金數額不爭執，認原告所陳述之事實亦為真正，惟抗辯其現無資
    力清償云云，而被告乙○○則以其因本為昂承公司之董事，始擔任系爭借款之連
    帶保證人，而其於九十一年六月二十七日，已因改選解除董事之職務，且昂承公
    司亦有發函給往來的銀行，寄出新保證人的資料。另其在九十一年八月初，有寄
    出存證信函給原告，表示其已經解任董事職務，不再負系爭借款連帶保證人責任
    等語置辯。
二、原告主張被告昂承公司積欠系爭借款未依約付息，而喪失期限利益，債務視為全
    部到期，應將所欠借款全數清償，並依約給付如附表二所示之遲延利息、違約金
    ，而被告己○○、丁○○、乙○○均為系爭借款之連帶保證人，依法亦應連帶負
    責之事實，業據其提出借據、貸款申請書、匯出款項申請書、匯款收據、進口報
    單、進口繳息通知書各六份；授信總約定書、綜合授信契約書、公司變更登記表
    、存證信函各一份；美金匯率表四紙及戶籍謄本三份為證，核與其所主張相符。
    被告丁○○、乙○○雖各以前揭情詞置辯。經查，債務人是否有資力清償債務係
    日後對其為強制執行是否有效果之問題，被告丁○○抗辯其無資力清償云云，對
    原告本件請求權之成立及行使並無影響，是其抗辯現無資力清償云云，並無足採
    。又按當事人主張有利於己之事實，就其事實有舉證之責任，民事訴訟法第二百
    七十七條前段定有明文。被告乙○○雖辯稱：昂承公司及其本人均有發函給原告
    云云，然原告否認有此事實，而被告乙○○就此抗辯亦未能舉證以實其說，是其
    所辯尚難遽信。況縱被告乙○○所辯為真，僅有被告昂承公司或被告乙○○單方
    面之通知，並無法認原告已同意與新任被告昂承公司之董事訂立連帶保證契約，
    而免除被告乙○○就系爭借款之連帶保證人責任，則被告乙○○所辯亦難採取。
    綜上，自堪信原告之主張為真實。
三、按「連帶債務之債權人，得對於債務人中之一人或數人或其全體，同時或先後請
    求全部或一部之給付。連帶債務未全部履行前，全體債務人仍負連帶責任。」民
    法第二百七十三條規定甚明。從而，原告依消費借貸契約及連帶保證契約之法律
    關係，請求被告連帶給付借款美金三十六萬零三百三十四．一九元，及如附表二
    所示之利息、違約金，為有理由，應予准許，並依民法第二百零二條之規定，被
    告得按給付時給付地之市價以中華民國通用貨幣給付之，即得依給付時原告銀行
    外匯即期賣出匯率折付新臺幣，爰併宣告之。
四、據上論結，本件原告之訴為有理由，依民事訴訟法第三百八十五條第一項前段、
    第八十五條第二項，判決如主文。
中      華      民      國    九十二    年      五      月     二十     日
                                        臺灣桃園地方法院民事第一庭
~B法      官  王美玲
右為正本係照原本作成
如對本判決上訴須於判決送達後廿日內向本院提出上訴狀
中      華      民      國    九十二    年      五      月     二十     日
~B書  記  官  王順天


司法院資訊處製作；財團法人民間司法改革基金會備份。
